臺灣高等法院高雄分院刑事判決　　　 100年度交上易字第60號
上　訴　人　臺灣高雄地方法院檢察署檢察官
被　　　告　洪文華
上列上訴人因被告公共危險案件，不服臺灣高雄地方法院100年
度審交易字第311號中華民國100年4月18日第一審判決（起訴案
號：臺灣高雄地方法院檢察署100年度撤緩偵字第93號），提起
上訴，本院判決如下：
    主  文
原判決撤銷，發回臺灣高雄地方法院。
    理  由
一、聲請簡易判決處刑意旨略以：洪文華明知飲用酒類或其他相
    類之物，將使其駕駛車輛時之注意力減低、反應能力趨緩，
    而危及其他用路人之行車往來安全，仍於民國98年12月8 日
    凌晨0 時至3 時許，在高雄市○○路上之龍亨餐館飲用威士
    忌酒，已達於不能安全駕駛動力交通工具之狀態，竟貿然駕
    駛車牌號碼7930-XL 號自小客車，由飲酒處出發沿高雄市前
    鎮區○○○路由北往南方向行駛，嗣於同日凌晨3 時51分許
    ，行經高雄市○鎮區○○路與文橫路口前，因酒後注意力下
    降違規闖越紅燈，經警在高雄市前鎮區○○○路162 號前攔
    查，並於同日凌晨3 時51分許施以檢測，測得吐氣酒精濃度
    達每公升0.90毫克，始查知上情；因認被告係犯刑法第185
    條之3 服用酒類不能安全駕駛動力交通工具而駕駛罪嫌。
二、上訴意旨略以：(一)「被告於緩起訴期間內，有左列情形之一
    者，檢察官得依職權或依告訴人之聲請撤銷原處分，繼續偵
    查或起訴：一、於期間內故意更犯有期徒刑以上刑之罪，經
    檢察官提起公訴者」刑事訴訟法第253 條之3 第1 項第1 款
    定有明文。是依文義解釋，上開法條僅以被告於緩起訴期間
    內故意更犯有期徒刑以上刑之罪，為檢察官依職權或依告訴
    人聲請撤銷緩起訴之條件，並未規定撤銷緩起訴處分確定須
    早於緩起訴處分期滿之日前。(二)又檢察官之處分行為，一經
    對外揭示公告即發生效力，即具法律效力（最高法院75年台
    上字第5533號判決，亦同此認），至於被告何時收受或是否
    於收受撤銷緩起訴處分後聲請再議，則屬救濟程序，當不影
    響上開撤銷緩起訴處分之效力。是本署於100 年1 月27日以
    100 年度撤緩字第45號撤銷緩起訴處分，並於同年1 月28日
    對外揭示公告，此有臺灣高雄地方法院檢察署公告1 份在卷
    可稽，當已發生撤銷緩起訴處分之效力，原審不查，以上揭
    撤銷緩起訴處分係於100 年3 月22日始公告對外生效，自有
    誤會。(三)另最高法院針對緩刑撤銷之部分，向來採取為撤銷
    緩刑之裁判後，即生撤銷緩刑之效力，不以該撤銷緩刑之裁
    判確定為必要，否則如須俟該法院撤銷緩刑之裁判確定後，
    始生撤銷緩刑之效果，無異將撤銷緩刑與否，繫於訴訟進行
    之遲速，並鼓勵狡黠之被告濫行訴訟，藉審級制度拖延訴訟
    ，以獲得不當之利益，亦與緩刑制度旨在對一定條件下輕犯
    之被告，鼓勵遷善，猶豫其刑之執行，以兼顧情理之平之立
    法精神大相違背，最高法院90年台非字第354 號判決意旨參
    照。是基於相同理由，為避免撤銷緩起訴處分因是否寄存送
    達、被告有無再議等事由延宕送達及確定之時間，而獲取不
    當利益，撤銷緩起訴處分自應為相同解釋，僅須處分作成對
    外揭示公告後，即生撤銷緩起訴處分之效力，此有94年3 月
    2 日法檢字第0940800722號函見解參照。(四)是原審前揭認定
    ，不僅誤認前揭撤銷緩起訴處分之揭示公告日期，而與檢察
    官處分自對外揭示公告日起生效之見解有違，復顯然脫逸上
    開法條之文義可及之範圍，其結論自有未當。縱原審認定之
    結果對被告有利，則仍應有其他正當理由或法條文義有疑義
    時，始能為之。故上開撤銷緩起訴處分應自100 年1 月28日
    對外揭示公告之日起發生撤銷緩起訴處分之效力，前揭緩起
    訴處分並無期間屆滿未經撤銷之情形，本案聲請簡易判決處
    刑，自無違反刑事訴訟法第260 條之規定，原審所為公訴不
    受理判決，難認允當」。
三、按被告於緩起訴期間內，有刑事訴訟法第253 條之3 第1 項
    各款情形之一者，檢察官得依職權或依告訴人之聲請撤銷原
    處分，繼續偵查或起訴；檢察官依刑事訴訟法第253 條之3
    規定為撤銷緩起訴，應製作處分書敘述其處分之理由，並應
    以正本送達於告訴人、告發人、被告及辯護人；被告接受撤
    銷緩起訴處分書後，得於7 日內以書狀敘述不服之理由，經
    原檢察官向直接上級法院檢察署檢察長或檢察總長聲請再議
    ，刑事訴訟法第253 條之3 第1 項、第255 條第1 項、第2
    項、第256 條之1 第1 項分別定有明文。是被告經檢察官為
    緩起訴處分確定者，檢察官於「緩起訴期間」內，得以符合
    刑事訴訟法第253 條之3 第1 項3 款事由之一，依職權或依
    告訴人之聲請撤銷原處分，繼續偵查或起訴。而撤銷緩起訴
    處分性質上屬檢察官之處分行為，自應以其對外表示而發生
    效力（公告或送達均不論），是以檢察官如於緩起訴期間內
    ，依上開規定，撤銷緩起訴處分，並對外公告，即已生撤銷
    緩起訴之效力。惟因被告既得對該撤銷緩起訴處分表明不服
    而聲請再議，其效力仍處於浮動狀態，為保障被告救濟機會
    ，落實刑事訴訟法第256 條之1 賦予被告之撤銷緩起訴處分
    聲請再議之權利，檢察官仍應至撤銷緩起訴處分確定時，始
    得就同一案件（指被告同一之事實上同一案件）逕行起訴，
    併此指明。
四、經查：被告因前開公共危險案件，經臺灣高雄地方法院檢察
    署檢察官以99年度毒偵字第767 號為緩起訴處分，緩起訴期
    間自民國99年2 月4 日起至100 年2 月3 日止。被告於緩起
    訴期間內，另於99年12月3 日故意更犯有期徒刑以上之罪，
    經檢察官以100 年度偵字第2996號聲請簡易判決處刑，該署
    檢察官遂以被告有違背刑事訴訟法第253 條之3 第1 項第1
    款之事由，於100 年1 月27日以100 年度撤緩字第45號撤銷
    緩起訴處分，並於100 年1 月28日揭示公告，再於100 年2
    月17日以郵寄送達方式，送達於被告位在高雄市鼓山區○○
    ○路168 巷14弄8 號之戶籍地，因未經聲明不服而於100 年
    2 月24日確定。檢察官復於100 年3 月16日以100 年度撤緩
    偵字第93號起訴書對於同一事實提起公訴，而於同年4 月7
    日繫屬原審法等事實，有臺灣高等法院被告前案紀錄表、上
    開緩起訴處分書（見99年偵字767 卷第12頁）、撤銷緩起訴
    處分書、臺灣高雄地方法院檢察署送達證書（見100 年撤緩
    45 卷 第4 、6 頁）、臺灣高雄地方法院檢察署公告影本（
    見本院卷第12頁）、聲請簡易判決處刑書、臺灣高雄地方法
    院檢察署100 年4 月1 日雄檢泰為100 撤緩偵93字第04820
    號函及其上之原審收文戳章（見100 年交簡1529卷第1-2 頁
    ）在卷足憑，並經本院核閱相關案卷無誤。是以本案檢察官
    已於緩起訴期間內撤銷原緩起訴處分，並經揭示公告，已對
    外發生效力，再於緩起訴期滿後送達該撤銷緩起訴處分，惟
    因被告未聲請再議而確定，則檢察官於該撤銷緩起訴處分確
    定後，提起本案公訴，依上開說明，其起訴程序尚無違誤。
五、原審未察，竟誤認上開撤銷緩起訴處分書係於緩起訴處分期
    間屆滿後之100 年3 月22日始揭示公告，而以本案屬緩起訴
    處分期滿未經撤銷，依刑事訴訟法第303 條第4 款規定諭知
    公訴不受理判決，自有違誤，檢察官上訴指摘原判決不當，
    為有理由，自應由本院將原判決撤銷，並為維持被告之審級
    利益，不經言詞辯論，發回原審法院另為適法之處分。
六、據上論結，應依刑事訴訟法第369 條第1 項、第364 條、第
    372 條，判決如主文。
中    華    民    國    100   年     5    月    31    日
                  刑事第七庭    審判長法  官  莊飛宗
                                      法  官  謝宏宗
                                      法  官  蔡廣昇
以上正本證明與原本無異。
不得上訴。
中    華    民    國   100    年    5     月    31    日
                                      書記官  曾允志